【裁判字號】    89,易,2927
【裁判日期】    891020
【裁判案由】    誣告
【裁判全文】
臺灣臺中地方法院刑事判決                        八十九年度易字第二九二七號
    公  訴  人  台灣台中地方法院檢察署檢察官
    被      告  乙○○
右列被告因誣告案件，經檢察官提起公訴（八十九年度偵字第八一四一號），本院判
決如左：
    主  文
乙○○未指定犯人，而向該管公務員誣告犯罪，處拘役肆拾日，如易科罰金，以參佰
元折算壹日。緩刑貳年。
    事  實
一、乙○○明知其所簽發付款人為彰化商業銀行霧峰分行，帳號為○三─○七八六五
    ─○○號，票號為ＢＣ─0000000號，面額為新台幣（下同）二十四萬一
    千元之支票一紙，業於民國（下同）八十九年元月初某日借予友人甲○，並未遺
    失。乙○○因甲○之前所借另一紙支票未如期將票款匯入銀行帳戶內，因恐上開
    支票甲○未依約將款項匯入帳戶，而使其跳票，竟於八十九年一月十一日，至彰
    化商業銀行霧峰分行，以該支票已遺失為由，謊報上開支票遺失而辦理票據掛失
    止付，並填寫遺失票據申報書，請求台中市警察局協助偵辦侵占該遺失支票之人
    ，未指定犯人而向該管公務員誣告持有該支票之人犯有侵占遺失物罪，嗣因甲○
    將該支票交予丁○○清償借款，丁○○再將支票交由丙○○清償借款，該支票經
    丙○○於八十九年三月三十一日於台中商業銀行崇德分行提示，不獲兌現，始發
    現上情。
二、案經台中市警察局第二分局報告臺灣臺中地方法院檢察署檢察官偵查起訴。
    理  由
一、訊據被告乙○○固坦承有於右揭時地辦理前該支票掛失止付等情不諱，惟矢口否
    認有何誣告之犯行，辯稱：伊原以為支票遺失，掛失止付後，才想起該票已借給
    甲○，且伊就該支票並未至法院為公示催告之程序，該支票仍有效，伊無誣告之
    犯意云云。惟查，證人丁○○於警、偵訊及本院審理時均證稱：伊將票給丙○○
    後，丙○○拿去提示沒有兌現，丙○○將該支票還給伊，伊去找乙○○，問說為
    何支票已借給甲○還去報遺失，乙○○告訴伊，甲○的信用有問題，而她在做生
    意，支票不能退票等語明確（見偵查卷第六頁背面、第十六頁正面、本院八十九
    年九月十八日審理筆錄）；而被告於本院審理中亦坦承：「（問：除這張票外有
    無其他票借給甲○？）我有借他兩張票，這是第二張，第一張時我有跟他說時間
    到要幫我把錢匯進去，可是他沒有匯，害我跳票．．，另外他還跟我借了六十五
    萬元沒有還我，現在也避不見面。」等語明確（本院八十九年九月十八日審理筆
    錄）。是被告係因甲○之前所借之支票並未依約將錢匯入被告之帳戶，而擔心上
    開支票甲○不會依約將票款匯入，為防跳票，方為本件票據遺失之申請。另被告
    雖辯稱並無誣告之意云云。然按票據掛失止付處理準則第四條規定：通知止付人
    應於提出止付通知後五日內向付款行庫提出已為聲請公示催告之證明，否則止付
    通知失其效力。嗣後通知止付人不得對同一票據再為止付之通知。被告於八十九
    年一月十日向彰化銀行霧峰分行為遺失票據之申請，該行即將遺失票據申請書連
    同止付申請書一併送交票據交換所，正副本各一份由交換所轉報警察局，另一副
    本由交換所存案。雖上開支票嗣因被告未於五日內向銀行提出公示催告之證明，
    而使該支票之持票人仍得主張該票據權利，然因被告上開遺失票據之申請，卻有
    使持票人犯刑法第三百三十七條侵占遺失物罪訴追之可能，是實難以被告未於五
    日內提出公示催告之證明，即謂被告並無誣告之故意。綜上所述，被告前開所辯
    ，均屬卸責之詞，尚難採信。本件事證明確，被告誣告之犯行洵堪認定，應依法
    論科。
二、核被告乙○○所為，係犯刑法第一百七十一條第一項之未指定犯人誣告罪。爰審
    酌被告因思慮未周致罹刑章，所生危害及犯罪後態度等一切情狀，量處如主文所
    示之刑，並諭知易科罰金之折算標準，以示懲儆。另被告未曾受有期徒刑以上之
    宣告，此有台灣台中地方法院檢察署刑案資料查註紀錄表及本院被告全國前案紀
    錄表等各在卷足稽，其因一時失慮，致罹刑典，經此偵審程序教訓，當已知所警
    惕，而信無再犯之虞，本院認其所宣告之刑以暫不執行為適當，爰諭知緩刑二年
    ，以啟自新。
據上論斷，應依刑事訴訟法第二百九十九條第一項前段，刑法第一百七十一條第一項
、第四十一條、第七十四條第一款，罰金罰鍰提高標準條例第一條前段、第二條，判
決如主文。
中      華      民      國      八十九      年      十    月    二十    日
                                台灣台中地方法院刑事第二庭
                                    法  官    劉  麗  瑛
右正本證明與原本無異。
如不服本判決，應於送達後十日內向本院提出上訴狀 （須附繕本） ，上訴於台灣高
法院台中分院。
                                    書記官
中      華      民      國      八十九      年      十    月    二十    日
附錄論罪科刑法條
刑法第一百七十一條第一項
未指定犯人，而向該管公務員誣告犯罪者，處一年以下有期徒刑、拘役或三百元以下
罰金。


司法院資訊處製作；財團法人民間司法改革基金會備份。
